【裁判字號】    91,訴,1383
【裁判日期】    920207
【裁判案由】    違反槍砲彈藥刀械管制條例
【裁判全文】
臺灣彰化地方法院刑事判決                        九十一年度訴字第一三八三號
    公  訴  人  臺灣彰化地方法院檢察署檢察官
    被      告  甲○○  男  二.
    選任辯護人  朱浩萍律師
右列被告因違反槍砲彈藥刀械管制條例案件，經檢察官提起公訴（九十一年度偵字第
七一一六號），本院判決如左：
        主  文
甲○○無罪。
        理  由
一、公訴意旨略以：丁○○（已另案提公訴）於民國九十一年二月農曆節某日，遭綽
    號「阿豐」者持槍至其彰化縣住處找碴，其為自我防衛，遂打電話向乙○○（已
    另案提公訴）告知上情，乙○○竟稱其未經許可而持有之手槍、子彈可先借伊。
    數日後，丁○○夥同亦知情之被告甲○○、丙○○（已另案提公訴），由被告甲○○駕車，附載丁○○、丙○○駛至彰化縣社頭鄉○○村○○街四十三號乙○○
    住處門口，由被告甲○○下車走至相距三、四公尺之門外，向乙○○拿取以黑色
    小手提包裝放，具殺傷力之依BERETTA廠半自動九二型改造手槍一枝（管制編號
    ：0000000000號）、彈匣二個、具殺傷力之九ｍｍ制式子彈四顆及不
    具殺傷力之九ｍｍ土造子彈三顆。被告甲○○未經許可持有上袋裝之槍、彈後，
    旋即返回車內轉交丁○○，而丁○○亦未經許可持有之，三人於駛離現場不久，
    更在車內打開黑色小手提包檢視上開槍、彈，確認無誤後，丁○○即常隨身攜帶
    俾供防身。嗣於同年四月二十三日八時四十分許，經警持搜索票前往丁○○雲林
    縣斗六市○○路四０一巷九號租處搜索，扣得上開槍、彈，始知上情，因認被告
    甲○○涉有槍砲彈藥刀械管制條例第十一條第四項、第十二條第四項之未經許可
    有槍、彈罪云云。
二、按犯罪事實應依證據認定之，無證據不得推定其犯罪事實；又不能證明被告犯罪
    者，應諭知無罪之判決，刑事訴訟法第一百五十四條、第三百零一條第一項分別
    定有明文。次按認定犯罪事實所憑之證據，雖不以直接證據為限，間接證據亦包
    括在內；然而無論直接或間接證據，其為訴訟上之證明，須於通常一般之人均不
    致有所懷疑，而得確信其為真實之程度者，始得據為有罪之認定，倘其證明尚未
    達到此一程度，而有合理之懷疑存在時，即無從為有罪之認定（最高法院七十六
    年度台上字第四九八六號判例參照）。又認定犯罪事實所憑之證據，須適於為被
    告犯罪事實之證明者，始得採為斷罪資料。被告之自白，雖為證據之一種，但依
    刑事訴訟法第一百五十六條第一項規定，被告之自白，須非出於強暴、脅迫、利
    誘、詐欺、違法羈押或其他不正之方法，且與事實相符者，始得為證據。又依同
    條第二項規定，被告之自白，不得作為有罪判決之唯一證據，仍應調查其他必要
    之證據，以察其是否與事實相符。立法目的乃欲以補強證據擔保自白之真實性，
    亦即以補強證據之存在，藉之限制自白在證據上之價值，防止偏重自白，發生誤
    判之危險。以被告之自白，作為其自己犯罪之證明時，尚有此危險；以之作為其
    他共犯之罪證時，不特在採證上具有自白虛偽性之同樣危險，且共犯者之自白，
    難免有嫁禍他人，而為虛偽供述之危險。是則利用共犯者之自白，為其他共犯之
    罪證時，其證據價值如何，按諸自由心證主義之原則，固屬法院自由判斷之範圍
    。但共同被告不利於己之陳述，雖得採為其他共同被告犯罪之證據，惟此項不利
    之陳述，須無瑕疵可指，且就其他方面調查，又與事實相符者，始得採為其他共
    同被告犯罪事實之認定。若不為調查，而專憑此項供述，即為其他共同被告犯罪
    事實之認定，顯與刑事訴訟法第一百五十六條第二項之規定有違。因之，現行刑
    事訴訟法下，被告之自白，或共同被告不利於己之陳述，其證明力並非可任由法
    院依自由心證主義之原則，自由判斷，而應受相當之限制，即尚須另有其他必要
    之補強證據，來補足其自白之證明力，始得採為斷罪資料，先予敘明。
三、本件公訴人認被告甲○○涉有槍砲彈藥刀械管制條例第十一條第四項、第十二條
    第四項之未經許可有槍、彈罪嫌，無非係以同案被告即證人丁○○、丙○○之供
    述為唯一論據。訊據被告堅決否認有前揭犯行，辯稱：伊並未載丁○○及丙○○
    至乙○○上開住處取槍等語。經查，證人即同案被告丁○○雖於警訊時供稱：槍
    彈是「蕭金龍」在農曆過年前後借伊防衛用的，當時甲○○也在場（九十一年四
    月二十三日警訊筆錄）；當時有一綽號「阿豐」之男子持槍到伊家欲找麻煩，伊
    打電話給蕭金龍告訴其原因，（蕭金龍同意借伊槍彈後）於九十年十二月底至九
    十一年二月某日，由甲○○駕駛所有之自小客車，伊坐後座，丙○○亦坐於車內
    ，一同前往「蕭金龍」社頭鄉住處，由甲○○下車向「蕭金龍」取得槍彈，之後
    槍彈就放在伊這裡（九十一年六月十七日警訊筆錄）。另於偵查中供稱：槍是蕭
    金榮或蕭錦榮的，在今年過年前於社頭鄉蕭住處，由甲○○下車在「蕭金榮」的
    門口向他拿，丙○○當時在車內，甲○○拿了放在車上交給伊，「蕭金榮」有指
    名要寄放伊那裡（九十一年六月十四日偵訊筆錄）；當時甲○○開車載伊二人到
    「乙○○」家門口，由甲○○下車在乙○○家門口接收槍彈，相距約三、四公尺
    ，看得很清楚，因乙○○有出來門口（九十一年七月三十一日偵查筆錄）；因伊
    在向乙○○借槍彈前幾天，有人拿槍到伊家說與伊「輸贏」，伊才打電話告訴乙○○此事，他說他那邊有槍彈，先借給伊，之後甲○○就載伊及丙○○去取槍，
    到時由甲○○下車取槍，上車後馬上將小提包交給伊，一摸很重，裡面顯然是槍
    彈（九十一年九月二十五日偵訊筆錄）。並於本院審理時證稱：有人與伊有爭執
    ，伊打電話與乙○○說，他說他那裡有槍彈，伊就搭被告甲○○的車與丙○○到
    乙○○家拿槍，拿槍時是甲○○開他的車去，也是由甲○○下車去拿槍；因乙○○叫甲○○過去拿槍伊才與甲○○一起過去，當時伊坐在車子的那個位置已不記
    得；因為到時駕駛座車門剛好靠在乙○○的住處，所以甲○○就下車去拿等語。
    證人丙○○於偵查中供稱：當時甲○○開車載伊二人到「乙○○」家門口，由甲○○下車在乙○○家門口接收槍彈，相距約三、四公尺，看得很清楚，因乙○○
    有出來門口（九十一年七月三十一日偵查筆錄）；當時乙○○是以黑色小提包裝
    槍彈，在車上三人有打開小提包看確實是槍彈（九十一年九月二十五日偵訊筆錄
    ）。並於本院審理時證稱：當天被告甲○○開車，伊坐在駕駛座旁邊，丁○○坐
    在後面，到時由駕駛下去拿槍，車子是停在乙○○家門口，就如同一般的路邊停
    車一樣，乙○○拿黑色包包給甲○○，就在鐵門前，甲○○是繞過車子再到乙○○的家裡拿槍等語。惟證人乙○○於警訊、偵查中及本院審理時均證稱：丁○○
    所持有之上開槍彈非係其所交付等語明確。據證人丁○○證稱：上開槍彈是因伊
    與綽號「阿豐」之男子有糾紛，才向乙○○借來防身的等語屬實。則既係證人丁○○向證人乙○○借槍，乙○○並答應借予防身，而槍彈係屬違禁物，應當隱密
    慎行方是，乙○○焉有不隱密行事，而要求他人代為取槍再交給丁○○之理。且
    取槍當日丁○○亦到場，則借槍之人既已到場，何不自行下車取槍，而由他人下
    車取槍？況據證人丁○○、丙○○均稱係被告甲○○開車，丙○○坐駕駛座旁，
    丁○○坐後座，則按諸常理，車上既有他人豈有由開車之人下車取物，而非由後
    座之人或坐於駕駛座旁之人下車取物？在在均與常情不符。另證人乙○○前開住
    處前之馬路足供二車會車，業據證人乙○○於本院證述無誤。而證人丁○○於本
    院證述：拿槍時是甲○○開他的車去，也是由甲○○下車去拿槍，因為到時駕駛
    座車門剛好靠在乙○○的住處，所以甲○○就下車去拿等語明確。證人丙○○於
    本院審理時證稱：當天被告甲○○開車，伊坐在駕駛座旁邊，丁○○坐在後面，
    到時就如同一般的路邊停車一樣，甲○○就繞過車子再到乙○○的家裡拿槍等語
    屬實。則如依照證人丁○○之證述，被告甲○○應係逆向停車，駕駛座車前門方
    有可能直接靠在證人乙○○住處，與證人丙○○所證述係如同一般的路邊停車一
    樣，且須繞過車子再到乙○○家中取物不同，顯見證人丁○○、丙○○之證述甚
    為矛盾，其等之證述顯有瑕疵，均不足為認定被告甲○○確有與其等至乙○○住
    處取槍彈之事實。證人即同案被告丁○○、丙○○分別於警訊、偵查中之供述，
    既有上開瑕疵，則依前所述，縱認證人乙○○確有將前揭槍彈借予證人丁○○，
    惟乃仍不足以為認定被告甲○○有前開未經許可，持有槍彈之犯行，被告甲○○
    前開所辯，尚堪採信。此外，復查無其他積極證據足以證明被告涉有非法持有槍
    彈犯行，不能證明被告犯罪，揆諸前揭說明，爰為被告無罪之諭知。
據上論斷，應依刑事訴訟法第三百零一條第一項，判決如主文。
本件經檢察官徐則賢到庭執行職務。
中      華      民      國      九十二      年    二    月      七      日
                                臺灣彰化地方法院刑事第一庭
                                    法      官  陳  秋  錦
右正本證明與原本無異。
如不服本判決，應於判決送達後十日內，向本院提出上訴狀（須附繕本）。
                                    法院書記官  于  淑  真
中      華      民      國      九十二      年    二    月      十      日


司法院資訊處製作；財團法人民間司法改革基金會備份。
